臺灣彰化地方法院刑事判決              100年度易字第999號
公  訴  人  臺灣彰化地方法院檢察署檢察官
被      告  陳仕霖
上列被告因違反毒品危害防制條例案件，經檢察官提起公訴（10
0年度毒偵字第1568號），本院判決如下：
    主  文
陳仕霖施用第二級毒品，累犯，處有期徒刑柒月，扣案之第二級
毒品甲基安非他命壹包（驗後淨重零點貳零陸壹公克）沒收銷燬
之。
    事  實
一、陳仕霖曾因施用第二級毒品案件，經本院以89年度毒聲字第
    2161號裁定送觀察、勒戒執行後，認無繼續施用毒品之傾向
    ，而於89年5 月12日執行完畢釋放，並經臺灣彰化地方法院
    檢察署檢察官以89年度毒偵字第2243號為不起訴處分確定；
    其又於前揭觀察勒戒執行完畢釋放後5 年內，再因施用第二
    級毒品案件，經本院以89年度毒聲字第3234號裁定送觀察、
    勒戒執行後，認無繼續施用毒品之傾向，而於89年7 月20日
    執行完畢釋放，並經臺灣彰化地方法院檢察署檢察官以89年
    度毒偵字第3376號為不起訴處分確定；其後，再因施用第二
    級毒品案件，經本院以90年度斗簡字第291 號判處有期徒刑
    5 月確定，並於91年6 月11日以易科罰金方式執行徒刑完畢
    。又因施用第二級毒品案件，經本院以96年度簡字第330 號
    判處有期徒刑4 月確定，於97年7 月24日執行完畢出監。其
    仍不知悔改，復基於施用第二級毒品甲基安非他命之犯意，
    於100 年6 月19日上午7 時許，在彰化縣田中鎮○○路442
    號住處，將甲基安非他命置於玻璃球吸食器，再以點火燒烤
    吸食煙霧之方式，施用第二級毒品甲基安非他命1 次。嗣於
    100 年6 月20日凌晨2 時許，在田中鎮○○路○ 段233 巷67
    號前，因另涉竊盜案件，遭警當場逮捕，並在其所騎乘機車
    置物箱內，查扣第二級毒品甲基安非他命1 包（驗後淨重0.
    2061公克），復經員警採集其尿液送驗，結果亦確呈甲基安
    非他命及安非他命等陽性反應。
二、案經彰化縣警察局田中分局報請臺灣彰化地方法院檢察署檢
    察官偵查起訴。
    理  由
一、本判決所引用供述證述及非供述證據，公訴人及被告均同意
    有證據能力，本院審酌各該證據作成或取得之情形並無違法
    不當，是後述所引用證據之證據能力均無疑義，合先敘明。
二、上開事實，業據被告陳仕霖於本院審理時自白不諱，且其於
    100 年6 月20日為警查獲時所採取之尿液，經送鑑驗結果，
    確呈甲基安非他命及安非他命陽性反應，有彰化縣警察局田
    中分局委託檢驗尿液代號與真實姓名對照認證單、應受尿液
    採驗人尿液檢體採集送驗紀錄表及詮昕科技股份有限公司10
    0 年6 月30日濫用藥物尿液檢驗報告（報告編號：00000000
    ）各1 紙附卷可稽；又扣案之顆粒1 包，經檢驗後檢出第二
    級毒品甲基安非他命成分（驗後淨重0.2061公克），亦有行
    政院衛生署草屯療養院於100 年7 月7 日出具草療鑑字第10
    00700068號鑑定書在卷為憑（見99年度毒偵字第1749號卷第
    19頁），足認被告自白與事實相符，本件事證明確，被告犯
    行洵堪認定。
三、按毒品危害防制條例於92年7 月9 日修正公布，自93年1 月
    9 日施行，其中第20條、第23條將施用毒品之刑事處遇程序
    ，區分為「初犯」及「5 年內再犯」、「5 年後再犯」。依
    其立法理由之說明：「初犯」，經觀察、勒戒或強制戒治後
    ，應為不起訴處分或不付審理之裁定；經觀察、勒戒或強制
    戒治執行完畢釋放後，「5 年內再犯」者，因其再犯率甚高
    ，原實施之觀察、勒戒及強制戒治既已無法收其實效，爰依
    法追訴或裁定交付審理。至於經觀察、勒戒或強制戒治執行
    完畢釋放後，「5 年後再犯」者，前所實施之觀察、勒戒或
    強制戒治已足以遮斷其施用毒品之毒癮，為期自新及協助其
    斷除毒癮，仍適用「初犯」規定，先經觀察、勒戒或強制戒
    治之程序。從而依修正後之規定，僅限於「初犯」及「5 年
    後再犯」二種情形，始應先經觀察、勒戒或強制戒治程序。
    倘被告於5 年內已再犯，經依法追訴處罰，縱其第三次（或
    第三次以上）再度施用毒品之時間，在初犯經觀察、勒戒或
    強制戒治執行完畢釋放5 年以後，已不合於「5 年後再犯」
    之規定，且因已於「5 年內再犯」，顯見其再犯率甚高，原
    實施觀察、勒戒或強制戒治，已無法收其實效，即應依該條
    例第10條處罰。至於第三次（或第三次以上）施用毒品之時
    間，是否宜有期間限制？以多久為適宜？則分屬刑事政策、
    專門醫學之範圍，非審判機關所能決定，有待循立法途徑解
    決（最高法院95年5 月9 日95年度第7 次刑事庭會議及97年
    9 月9 日97年度第5 次刑事庭會議決議參照）。本件被告陳
    仕霖曾因施用第二級毒品案件，經本院以89年度毒聲字第21
    61號裁定送觀察、勒戒執行後，認無繼續施用毒品之傾向，
    而於89年5 月12日執行完畢釋放，並經臺灣彰化地方法院檢
    察署檢察官以89年度毒偵字第2243號為不起訴處分確定；其
    又於前揭觀察勒戒執行完畢釋放後5 年內，再因施用第二級
    毒品案件，經本院以89年度毒聲字第3234號裁定送觀察、勒
    戒執行後，認無繼續施用毒品之傾向，而於89年7 月20日執
    行完畢釋放，並經臺灣彰化地方法院檢察署檢察官以89 年
    度毒偵字第3376號為不起訴處分確定；其後，再因施用第二
    級毒品案件，經本院以90年度斗簡字第291 號判處有期徒刑
    5 月確定等情，有臺灣高等法院被告前案紀錄表及臺灣彰化
    地方法院檢察署刑案資料查註紀錄表各1 份在卷足憑；是本
    件被告施用第二級毒品甲基安非他命之犯行，雖已逾第一次
    觀察勒戒執行完畢後5 年之期間，然被告既曾於觀察勒戒執
    行完畢5 年內再犯，並經二次觀察勒戒後，依法追訴處罰，
    初已不合於條文所定「5 年後再犯」之要件，即與毒品危害
    防制條例第20條第3 項所定適用初犯之規定不符，揆諸首揭
    決議意旨，本件被告已於「5 年內再犯」，甚至三犯，顯見
    其再犯率甚高，無論其「5 年內再犯」之時點係於上開修法
    前或後，亦無論其後各次施用毒品之犯行，是否已逾第一次
    觀察勒戒或強制戒治執行完畢後5 年，均毋須再重新施予觀
    察、勒戒或強制戒治之處遇程序，而應依毒品危害防制條第
    23條第2 項規定，逕予訴追處罰。綜上所述，本件犯罪事證
    明確，被告前開犯行洵堪認定，應予依法論科。
四、核被告所為，係犯毒品危害防制條例第10條第2 項施用第二
    級毒品罪。其持有第二級毒品甲基安非他命之低度行為，應
    為施用之高度行為所吸收，不另論罪。又被告前因施用第二
    級毒品案件，經本院於96年11月26日，以96年度簡字第33 0
    號判處有期徒刑4 月確定，於97年7 月24日縮刑期滿執行完
    畢等情，亦有上開前案紀錄表在卷可按，其於有期徒刑執行
    完畢後5 年內，故意再犯本件有期徒刑以上之罪，為累犯，
    應依刑法第47條第1 項之規定，加重其刑。爰審酌被告前有
    多次施用毒品前科，竟仍無視於毒品對於自身健康之戕害及
    國家對於杜絕毒品犯罪之禁令，一犯再犯，顯見上開刑罰實
    難收警惕之效，自不宜輕縱，應予嚴懲，惟斟酌修正後刑法
    刪除連續犯之規定，即採一罪一罰之刑事政策，為避免刑罰
    輕重失衡，及考量被告施用毒品僅戕害己身，犯後均坦承犯
    行，態度良好等一切情狀，量處如主文所示之刑。末按，扣
    案之顆粒1 包，經檢驗後檢出第二級毒品甲基安非他命成分
    （驗後淨重0.2061公克），爰依毒品危害防制條例第18條第
    1 項前段之規定，沒收銷燬之。
據上論斷，應依刑事訴訟法第299 條第1 項前段，毒品危害防制
條例第10條第2 項、第18條第1 項前段，刑法第11條、第47條第
1 項，判決如主文。
本件經檢察官施教文到庭執行職務
中    華    民    國   100    年    9     月    30    日
                  刑事第九庭    法      官  鮑慧忠
以上正本證明與原本無異。
如不服本判決應於收受判決後10日內向本院提出上訴書狀，並
應敘述具體理由。其未敘述上訴理由者，應於上訴期間屆滿後
20日內向本院補提理由書(均須按他造當事人之人數附繕本)
「切勿逕送上級法院」。
中    華    民    國  100     年    9     月    30    日
                                    書記官  林子惠
毒品危害防制條例第10條
施用第一級毒品者，處 6 月以上 5 年以下有期徒刑。
施用第二級毒品者，處 3 年以下有期徒刑。